臺灣高雄地方法院刑事判決　　　　　　 94年度簡上字第701號
上　訴　人　丙○○
選任辯護人　許再定律師
上列上訴人因妨害名譽案件，不服臺灣高雄地方法院高雄簡易庭
中華民國94年7 月28日94年度簡字第1370號第一審簡易判決（聲
請簡易判決處刑案號：94年度偵字第2391號），提起上訴，本院
管轄之第二審合議庭判決如下：
    主  文
原判決撤銷。
丙○○公然侮辱人，處拘役貳拾日，如易科罰金，以佰元折算
壹日。
    事  實
一、丙○○係高雄縣鳳山市中崙第一標國民住宅社區管理委員會
    第9 區主任委員張文雄之配偶，於民國93年11月8 日下午1
    時30分許，在特定多數人均得共見共聞之高雄縣鳳山市○○○路576 巷1 號7 樓之樓頂，因前開管理委員會欲搬除住戶
    己○○放置於頂樓之盆栽一事，與己○○發生爭執，詎丙○○竟基於貶損己○○名譽之故意，以台語「你像瘋子」、「
    你客兄之前罵我三字經」等言詞，公然侮辱己○○，致己○○之名譽及社會評價因而受損。
二、案經己○○訴由臺灣高雄地方法院檢察署檢察官偵查起訴。
    理  由
一、訊據被告丙○○固坦承有於上開時、地與告訴人發生爭執，
    惟矢口否認有何公然侮辱告訴人之犯行，辯稱當時告訴人情
    緒過於激動，又叫又跳，其係因遭告訴人持續以頭撞擊，為
    制止告訴人之行為並防衛自身安全，始善意提醒告訴人「不
    要像瘋子一樣」，並表示「你男朋友之前罵我三字經我也沒
    告」等語，其並無侮辱告訴人之意思云云。經查，被告於上
    開爭執過程中，確有以「你是瘋子」、「你客兄......」等
    言詞辱罵告訴人之事實，業據證人即告訴人己○○於本院審
    理時證述綦詳，核與當時在場之證人乙○○、辛○○、甲○○等人所證當天被告與告訴人在頂樓發生爭吵，兩人站的位
    置距離很近，但兩人並無任何身體接觸，告訴人亦未以頭部
    撞擊被告，而被告於爭吵過程中係先罵告訴人「你是瘋子」
    ，隨即又對告訴人稱「你客兄之前罵我三字經」等語，後經
    在場之人覺得不妥予以制止等情節相符，且證人即當天執行
    搬除工作之管理組長庚○○亦證稱確有聽見被告對告訴人口
    出「瘋子」2 字等語明確。至告訴人於本院審理中雖指訴被
    告當時所稱「你客兄... 」一詞係以國語「姘夫」發音云云
    ，惟本件事發距今已近1 年，依一般人對事物之記憶本即容
    易因時間之經過而對細節部分發生模糊或遺忘之情形，而告
    訴人其餘指訴與證人乙○○、辛○○、甲○○所證情節均大
    致相符，則本院自難憑此即認告訴人所為指訴均係虛偽。另
    證人即在場之清潔員丁○○於本院審理中固證稱：當天被告
    與告訴人發生爭執，告訴人的頭有往被告靠，但身體沒有移
    動，亦未碰到被告，被告係對告訴人表示「不要這樣像瘋子
    」，後來庚○○要求伊等清潔人員將花搬到樓下，伊便退到
    一旁不管事情等語，惟證人丁○○既同時於一旁負責將花盆
    搬移至樓下，則其於走動及工作之際，自無可能全程聽聞被
    告與告訴人之爭吵內容，是證人丁○○上開所言尚不足為被
    告有利之認定。又衡諸一般社會認知，「瘋子」、「客兄」
    等語分係指涉他人精神狀況異常及不正當之男女關係，被告
    以上開言詞辱罵告訴人，自已嚴重貶損告訴人之名譽及社會
    評價，且當時被告並未受有任何不法侵害或緊急為難，其辯
    稱係遭告訴人攻擊後之正當防衛及善意提醒，顯係事後卸責
    之詞，不足採信。本件事證明確，被告犯行堪以認定。
二、按刑法公然侮辱罪係以「公然」為要件，除指不特定人得以
    共見共聞外，尚包括特定多數人得以共見共聞之狀態，本件
    被告於頂樓上辱罵告訴人，現場有住戶及清潔人員20餘人，
    已與公然之要件相符。是核被告丙○○所為，係犯刑法第30
    9 條第1 項之公然侮辱罪。被告於爭吵過程中先後以「你像
    瘋子」、「你客兄.... 」 等語辱罵告訴人，係本於同一公
    然侮辱之犯意接續進行，其時間密接，且僅侵害一個法益，
    係實現一犯罪構成要件之單一行為，為接續犯，應屬單純一
    罪，原審漏未認定被告以「你客兄之前罵我三字經」一語辱
    罵告訴人之事實，尚有未洽，本院應併予審判。上訴人即被
    告上訴意旨否認公然侮辱犯行，指摘原判決不當，雖無理由
    ，已如前述，惟原審判決既有前開事實認定之違誤，自應由
    本院將原判決撤銷，另為適法之諭知。爰審酌被告僅因細故
    ，即於眾人之前辱罵告訴人，致告訴人身心受創，且犯後猶
    飾詞否認犯行，毫無悔意，且迄未與告訴人達成和解，惟其
    犯罪手段尚屬輕微等一切情狀，酌情量處如主文所示之刑，
    並諭知易科罰金之折算標準。至公訴檢察官雖以原判決未認
    定被告以「你客兄.... 」 辱罵告訴人之事實，請求撤銷原
    判決，加重刑度，惟本件係被告上訴之案件，且原判決並無
    適用法律錯誤之情形，依刑事訴訟法第370 條之規定，本院
    不得諭知較重於原審判決之刑，併此敘明。
據上論斷，應依刑事訴訟法第455 條之1 、第3 項、第369 條第
1 項前段、第364 條、299 條第1 項前段、刑法第309 條第1項
、第41條第1 項前段，罰金罰鍰提高標準條例第1 條前段、第2
條，判決如主文。
本案經檢察官戊○○到庭執行職務。
中　　華　　民　　國　　94　　年　　10　　月　　18　　日
                    刑事第十四庭
                          審判長法  官  蔡  廣  昇
                                法  官  紀  凱  峰
                                法　官  謝  雨  真
以上正本證明與原本無異。
本判決不得上訴
                                書記官  許  麗  珠
中　　華　　民　　國　　94　　年　　10　　月　　18　　日
附錄本案論罪科刑法條：
刑法第309條
公然侮辱人者，處拘役或 300 元以下罰金。
以強暴犯前項之罪者，處 1 年以下有期徒刑、拘役或 500 元以
下罰金。
